【裁判字號】    99,聲再,192
【裁判日期】    990524
【裁判案由】    偽造文書等
【裁判全文】
臺灣高等法院刑事裁定                 99年度聲再字第192號
再審聲請人
即  自訴人  甲○○
上列聲請人因偽造文書等案件，對於本院93年度上訴字第2568號
，中華民國94年7月8日第二審確定判決（第一審法院案號：臺灣
桃園地方法院87年度自字第53號），聲請再審，本院裁定如下：
    主  文
再審之聲請駁回。
    理  由
一、聲請意旨略稱：按刑事訴訟法第422條第1款規定，原判決所
    憑之證言已證明係虛偽；第2款規定受無罪或輕於相當之刑
    之判決，而於訴訟上或訴訟外自白，或發現確定之新證據，
    足認其有應受有罪判決或重刑判刑之犯罪事實時；得為受判
    決人之不利益聲請再審。及同法第240條末段或其刑事訴訟
    不能開始或續行非因證據不足者。如最高法院99年度台上字
    第561號刑事判決：原（審）上述之違背法令，影響於事實
    之確定，本院無可據以為裁判，自應將原判決撤銷，發回原
    審法院更為審判（參見附證6）、臺灣高等法院99年度上更
    一字第54號刑事判決，甲○○部分撤銷（參見附證6判決書
    ）應可證明上述之切結書、收據及證言均為虛偽，被告以偽
    造或虛偽又互相矛盾之事實提出，而為原審未予調查違法採
    信而遽行判決，致造成所有之誤判應可確定：
（一）發現新證據：至87年3月12提起自訴繕本收件日未超過偽
      造文書詐欺等連續犯行之追訴期限10年；
  、切結書與代書辦理分割合併再分割等（參閱附表2第一欄
      標示變更及附證1）及聲請建照，土地使用同意書變更…
      全部使用同一套印章，該套印章在陳隆昌或代書湯春進那
      裡，因為辦理登記…等代書業書業務隨時會有補章或認章
      ，該套印章不可能在申請人這裡，故該切結書係代書湯春
      進所寫簽名及蓋章，其偽造文書等連續犯自75年至79年1
      月19 日收件之地目變更（每件雖代理人不同但均有湯春
      進之字跡），並未超過偽造文書背信等犯行之追訴期限10
      年（見附證1）。
  、代書湯進春以假藉代書事務，取得申請人之印鑑及印鑑證
      明書，將第一次分割後之97-15地號登記在代書湯春進其
      妻湯莊定妹名下，並將97-350、97-351過戶至陳隆昌名下
      ，其登記申請書收件日期為77年5月20日．後再次將申請
      人所有之97-337及97-368，於78年間共同申請第四張建照
      （陳隆昌、湯發珍等二人）（見附表1第二欄29＃、30、
      31及附證2登記申請書）自76年10月1日至77年5月20日其
      連續犯行並未超過背信侵占等追訴期限10年。
  、另同段97-322、97-337、97-368合計約600平方公尺現仍
      為聲請人等所有，分別被陳隆昌及湯春進盜用印文於78年
      間申請第三、四張建照，造成被佔用，原地主每年均要繳
      地價稅，陳、湯二人並將該三筆權狀侵占為己有，其中
      97-337因分割而增97-368，其分割收件日期為78年3月4日
      ，並未超過侵占偽造文書等連續犯行之追訴期限10年（參
      閱附證1登記申請書）。如按偽造之切結書應於75年就該
      登記給陳隆昌，如按收據亦應在77年8月3日以前過戶登記
      ，20幾年了為何隻字不提，既為會算清楚，該三筆土地該
      如何會算以市價來算恐要l-2千萬（見附證3地籍圖及謄本
      ）。
  、將合建契約書及陳隆昌與代書湯春進等於臺灣桃園地方法
      院87年自字第53號出庭後所提出的切結書及收據均係偽造
      的，互相矛盾且互不相認。（見附表1）：
    (1)、切結書是偽造的，沒有任何證據能力，地主三個名字代
        書湯春進已坦承為其偽簽，而竟能為院方採信：
    １、該切結書為代書湯春進所寫，地主該三顆印章為彼等盜
        刻及盜用，在陳隆昌或湯春進那裡，自切結書至最後79
        年1月19日收件之地目變更均用該三顆印章．只因呂源
        金出庭做偽證謂該切結書章是甲○○蓋的，為院方採信
        ，那後面數十件之同一套印章足誰蓋的呢？（請見附證
        1及附表2第1欄）原地主人又何必將合建所分得的捌間
        房屋全部送給彼等分配，又何必簽合建契約書，兩者放
        在一起互相矛盾，且一點關係都沒有。
    ２、陳隆昌及湯春進及證人呂源金於庭上均謂簽合建契約書
        時，有提到切結書之事，因當時忘了後來才補簽……全
        部都是虛偽的。切結書之內容依合建契約書所約定分取
        捌間房屋、所在基地外其餘土地、房屋（包括畸零地）
        全部由台端（建方取得），其意思為全部送給陳隆昌還
        要自繳增值稅及手續費或代書費，真是莫名奇妙，何必
        簽合建契約書？沒人看得懂，3133平方公尺連切結書都
        不用直接過戶也不必大費周章或良心發現又會算又要寫
        收據（請參見附表1及附證1）應為詐騙集團為圖利而自
        圓其說所偽造之證據。
    (2)、切結書及收據與事實亦完全對不到，互相矛盾，互不相
        認。按合建契約書並未有任何畸零地，3133平方公尺之
        建地不是畸零地，為何申請人要與陳隆昌簽切結書將所
        分得之捌間房屋全部歸陳隆昌所有，因為湯春進為申請
        人所指定的代書，並有親戚關係，但代書湯春進意圖圖
        利參與分配，為隱匿不法所得而偽造的，將申請人等所
        分配到房屋及土地登記在妻兒的名下再賣出，故代書與
        建商合夥再參與分配，與詐騙集團無異（參見附表1及
        附表2及附表3）手續繁複，如果申請人懂或會做，又何
        必請代書。
  、切結書雖係陳隆昌及代書湯春進等為因圖利參與分配，掩
      飾其意圖詐騙侵占等犯行，卻很清楚切結書為該詐騙集團
      行騙偽造文書等犯行之重要證據，（切結書於開庭時提出
      ，未超過偽造文書等犯行之追訴期限：地主依合建契約書
      所分取捌間房堤全部歸陳隆昌取得，該騙得團團轉，甚至
      將申請人被判誣告刑期2月，並判賠新臺幣30萬給詐騙集
      團，實在很冤枉，台灣的司法真有問題（附證5判決書）
      。
  、偽造收據對於陳隆昌及代書湯春進等詐騙集團係不得已，
      按詐騙集團所提之切結書拖以詐術竟為諸鈞長採信，不需
      要付給地主一毛錢，還可向地主要求增值稅及其他手續費
      用如代書費等，事實上收據等於虛設，與所偽造之切結書
      互相矛盾多此一舉，但合建與贈與不同：
    (1)、聲請人依陳隆昌指定於77年7月13日於台灣中小企業銀
        行楊梅分行開戶並將存摺封面附有帳號影印給他，謂會
        先匯一筆錢到該帳戶，於77年8月6日打電話說已匯錢入
        帳，就該筆357萬1376元，該收據之甲○○之簽名，應
        係代書湯春進代簽，如切結書有幫別人代簽名的習慣，
        為了偽造起見可以模仿，重點是與事實不相符，切結書
        如果是真的顯然收據便是假的，切結書之意思，除了多
        送一間房屋及三筆土地來不及過戶，其餘完全符合陳隆
        昌及代書湯春進等於法院應訊時之陳述，只不過是偽造
        的．詐術之運用收據之金額1075萬如何算出來只單方面
        示面口頭說明，沒有任何單價及會算基礎。
    (2)、辦理代書事務為由，地主於77年4月28日申請印鑑證明
        書數份及印鑑交于代書湯春進，而最後二筆登記申請書
        97-349，97-350、97-351過戶收件日期為77年5月20日
        ，而其收據日期偽同年8月3目專隔快三個月多也很奇怪
        （見附證2登記申請書及附表2）。
    (3)、陳隆昌及代書湯春進之習慣將聲請人等因合建所應分得
        之七間房屋以陳隆昌及湯發煜之名義，自行出售，而收
        款明細全寫字在買賣契約書上且均有收款人之簽名或蓋
        章（見臺灣桃園地方法院81年度自字第53號住戶證人於
        開庭訊問所提之買賣契約書）證明該房屋款全被陳隆昌
        及湯春進等收走，符合申請人等所提告主張之被陳隆昌
        及湯春進自行出售。而與原地主無任何買賣關係及契約
        。
    (4)、每間房屋出售均有買賣契約書，其自行出售申請人等之
        七間房屋及因變更（縮小每戶面積）剩餘之土地，其授
        權來自陳隆昌及代書湯春進偽造的切結書（全部歸陳隆
        昌所有），1075萬怎麼算出是個大問題，轉帳匯款357
        萬多為何不另立收據，謂係尾款，事實，貪圖不法利益
        不敢面對現實而不敢與申請人等會算，就以1075萬等於
        357萬（自己口頭解釋約定），申請人於87年8月3日尚
        未取得1075萬怎可能簽收該收據，謂銀貨兩訖。
（二）以上以發現確實之新證據，足認原審判決所憑之切結書及
      收據及證人之證言均為虛偽，彼此矛盾又互不相認，只因
      原審未看或看不清陳隆昌夥同代書湯春進偽造於原審審判
      期間所提出之切結書及收據，而為為採信，確有違誤，致
      將聲請人以誣告判刑數月並判賠30萬予陳隆昌及湯春進，
      實屬冤枉：
  、原審不查，既合建又為何要將因合建所分得之捌間房屋（
      含土地）及基地外其餘土地及房屋（包括畸零地）（即與
      合建無關之總所有不動產）全部歸陳隆昌取得，再將此不
      法利益再與代書合夥參與分配。既已總所有不動產全部切
      結（或送給）陳隆昌，又何必多此一舉偽造一紙轉帳匯款
      357萬多加口水等於l075萬。
  、合建是事實，切結書及收據來自陳隆昌及代書湯春進合夥
      所偽造，其餘登記申請書及謄本等來自楊梅地政事務所，
      建照等資料來自桃縣工務局建管課，判決書來自法院，應
      為確實之證據。
  、以上所提證據至87年3月2日提起自訴繕本，以陳隆昌及代
      書湯春進等合夥偽造文書等犯行並未超過追訴時間10年，
      但至今卻均已超過追訴時效，故只得以刑事訴訟法第420
      條末段或其刑事訴訟不能開始或續行非因證據不足者及同
      法第422條第1、2款聲請再審。則鈞院據以判決之切結書
      、收據及證人之證言自為虛假。為依據刑事訴訟法第420
      條末段及第522條第1、2款及第425條規定聲請再審。請准
      迅傳訊代書湯春進、陳隆昌及證人出庭再開審判，以明法
      紀而慾凶頑，還我清白云云，並提出附表1：合建契約書
      、切結書（被證2）、收據（被證16）之比較表，附表2：
      登記申書索引，附表3：庭訊證人、陳隆昌及湯春進對切
      結書各說各話，附證1：土地分割、合併、地目變更登記
      申請書共7件與切結書同套印章，附證2：過戶登記申請書
      2件，附證3：97-322、97-337、97-368地籍圖及謄本及97
      -368清價法拍等，附證4：原審判決書繕本，附證5：臺灣
      高等法院判決書繕本判刑數月及刑賠30萬元及（刑民誣告
      部分）、附證6：99年度台上字第561號最高法院判決、臺
      灣高等法院上更一字第54號判決書等影本為證。
二、按刑事訴訟法第434條第1項規定：「法院認為無再審理由者
    ，應以裁定駁回之。」，同條第2項規定：「經前項裁定後
    ，不得更以同一原因聲請再審。」；同法第433條復規定：
    「法院認為聲請再審之程序違背規定者，應以裁定駁回之。
    」。
三、查：本件聲請人就上開一、(一)聲請理由，以同一原因、相
    同證據，前曾向本院聲請再審，經本院先後以97年度聲再字
    第451號及98年度聲再字第131號裁定駁回在案，有上開裁定
    書附卷可稽。茲其提出相同理由及證據聲請本次再審，顯與
    前開刑事訴訟法第434條第2項之規定有違，其再審之聲請為
    不合法，應予駁回。
四、據上論斷，爰依刑事訴訟法第433條，裁定如主文。
中    華    民    國    99    年    5     月    24    日
            刑事第十六庭審判長法  官  陳晴教
                              法  官  王詠寰
                              法  官  許增男
以上正本證明與原本無異。
如不服本裁定，應於收受送達後五日內向本院提出抗告狀。
                              書記官  廖麗蓮
中    華    民    國    99    年    5     月    26    日

司法院資訊處製作；財團法人民間司法改革基金會備份。
